臺灣高等法院臺中分院刑事判決　　　　　　　　　　　九十三年度上訴字第六八號
　　上　訴　人　臺灣台中地方法院檢察署檢察官
　　被　　　告　乙○○原名陳.
右上訴人因被告違反電信法案件，不服臺灣臺中地方法院九十二年度訴字第九六○號
中華民國九十二年十一月十三日第一審判決（起訴案號：臺灣臺中地方法院檢察署九
十一年度偵緝字第二七○號），提起上訴，本院判決如左：
    主      文
上訴駁回。
    理      由
一、本案經本院審理結果，認第一審判決以被告乙○○被訴之犯罪不能證明，因而為
    其無罪之諭知，經核並無不當，應予維持，並引用第一審判決書記載之理由（如
    附件）。
二、原審法院檢察署檢察官上訴意旨略以：、該○九二一─六五一六○三號行動電
    話係由他人持被害人甲○○之身分證影本向中華電信股份有限公司申請，已經甲
    ○○指述歷歷，並有中華電信股份有限公司相關申請資料可參。、經警方調取
    該行動電話之通聯紀錄顯示，該行動電話曾於九十年五月十一至十四日撥打至王
    紹真所使用之○九三六─二七五三八八號行動電話二十三次之多，王紹真在偵查
    中並供稱與被告乙○○係放鴿子認識之朋友，並於警訊及臺灣臺中地方法院檢察
    署偵查中均指撥打該行動電話與其聯絡者係乙○○。、該行動電話亦曾於九十
    年五月中旬撥多次至張吉邦家中○四─00000000號及00000000
    00號張吉邦之辦公室，及張吉邦使用之○九三五─四九八一○二號行動電話多
    次，已經張吉邦於警訊及偵查中供明。王紹真及張吉邦與被告均係養鴿之鴿友，
    電話中所談係養鴿之事，已據王紹真、張吉邦二人在警訊及臺灣臺中地方法院檢
    察署偵查供明，與被告乙○○所供相符，如果該○九二一─六五一六○三號行動
    電話並非被告所使用與彼等聯絡，王紹真、張吉邦二人與被告並無仇怨，有必要
    在警訊及偵查中誣陷打電話者係被告乙○○。、原審認定王紹真之警訊筆錄無
    證據能力，無非係被告在審理期間辯稱王紹真在應召站當車夫，該行動電話門號
    係應召站所使用，張吉邦在審理中亦翻供，並迴護被告，配合被告之說詞辯稱，
    賽鴿前有聊到王紹真經營應召站之語。惟查：王紹真是否經營應召站，或在應召
    站當車夫，除被告乙○○為自己脫罪之供詞外並無任何其證據，如果上述林琪鈴
    名義申請之行動電話門號係王紹真在使用，如何又會撥打給其自己使用之○九三
    六─二七五三八八號行動電話二十多次？且如果該門號之行動電話顯非王紹真持
    有、使用，但該門號之行動電話卻又與張吉邦住處及辦公室？難道張吉邦也是應
    召站之成員？原審認定被告稱王紹真在應召站工作並非無的放矢，顯係屬矛盾。
    、本件之起訴係在九十二年九月一日之前，依照新修訂刑事訴訟法施行法之規
    定，原先依照舊法所為程序，仍然有效，亦即證人之警訊筆錄，仍應認定有證據
    能力，而原審既認王紹真為求脫罪，有可於警訊時設詞誣陷被告即應就警方製作
    筆錄過程詳細查證，但是原審既未調取警訊錄音帶勘驗，亦未傳喚製作筆錄之警
    員丙○○到庭查證，是否有張吉邦在審理中翻供所言「是警察拿一本名單，請伊
    挑出這些人是否伊認識的人，伊挑出五、六個，伊有挑出被告及王紹真的名字，
    因為伊當時有向警察說伊不確定‧‧‧」即遽行認定該警訊筆錄並無證據能力，
    作為證據並不適當，顯然違反上述規定。、在舊刑事訴訟法中對於檢察官訊問
    證人並無禁止誘導訊問之規定，即使依照刑事訴訟法之規定，對於敵性證人亦可
    為誘導訊問，本件偵查中訊問證人張吉邦在舊法施行期間，且張吉邦對於警訊作
    翻供，已屬敵性證人，不論依照舊法或新法，對於張吉邦之誘導訊問均屬合法，
    原審未查，徒置張吉邦在檢察官訊問時所供：「問：你的電話接受陳庭電話幾次
    ？」「答：五次」及「問：打該電話給你之人為乙○○？」「答：是」之張吉邦
    之證詞於不顧，顯有故意為乙○○脫罪之嫌等語，指摘原審判決不當。惟查：
１、該○九二一─六五一六○三號行動電話固係由他人持被害人甲○○之身分證影本
    向中華電信股份有限公司申請，已經甲○○指述歷歷，並有中華電信股份有限公
    司相關申請資料可參。惟上開指述，僅能證明該○九二一─六五一六○三號行動
    電話係由他人持被害人甲○○之身分證影本向中華電信股份有限公司申請，並未
    能積極證明，係由被告乙○○所冒用。並無從以此積極證明本件被告乙○○之犯
    行。
２、原審業已函電信警察隊第二中隊調王紹真於該隊製作之筆錄錄音帶，經該隊於九
    十二年五月十九日電警二刑字第○九二○○○○七五九○號函謂：「經查當時並
    未錄製該『關係人』錄音帶」等語（詳見原審卷第四十一頁），原審法院檢察署
    檢察官上訴意旨指摘原審未調取警訊錄音帶勘驗云云，顯有誤會。且經本院勘驗
    附於臺灣臺中地方法院檢察署九十一年度偵緝字第二七○號卷所附之錄音帶，亦
    無王紹真之警訊錄音帶（詳見本院卷第四十頁、第四十一頁勘驗筆錄），而王紹
    真於偵查中復改供稱：「我是說我不敢確定是陳甲戊（即被告乙○○）」等語（
    詳見臺灣臺中地方法院檢察署九十一年度偵緝字第二七○號卷第七十五頁）、「
    （問：該電話究竟是誰打給你？）我不知道要說是誰打的。」（詳見臺灣臺中地
    方法院檢察署九十一年度偵緝字第二七○號卷第七十六頁），按證人王紹真警訊
    所製作之筆錄並無何錄音帶可資佐證，且其嗣後所為之證述亦與偵查中之指述完
    全不符，又本件並無任何來電號碼等資料可為積極證明，被告乙○○復堅決否認
    有撥打○九二一─六五一六○三號行動電話，並無從以王紹真前後不一之指述為
    不利於被告乙○○之認定。至於王紹真是否經營應召站，或在應召站當車夫，與
    本件違反電信法犯行，並無何干係，復無從以此指認被告乙○○涉有本件違反電
    信法犯行，併此指明。
３、雖該行動電話亦曾於九十年五月中旬撥多次至張吉邦家中○四─0000000
    0號及0000000000號張吉邦之辦公室，及張吉邦使用之○九三五─四
    九八一○二號行動電話多次，已經張吉邦於警訊及偵查中供明。而王紹真及張吉
    邦與被告均係養鴿之鴿友，電話中所談係養鴿之事，亦據王紹真、張吉邦二人在
    警訊及臺灣臺中地方法院檢察署偵查供明，與被告乙○○所供相符，而本件證人
    張吉邦固於警訊指稱被告乙○○以○九二一─六五一六○三號行動電話撥打電話
    給伊，且又於偵查中證稱：「問：你的電話接受陳庭電話幾次？」「答：五次」
    及「問：打該電話給你之人為乙○○？」「答：是」等語，惟證人張吉邦於原審
    調查時改口證稱：「（審判長問：九十年以後這中間是用何種方式聯絡？）有時
    候是見面，有時候是打電話，用0000000000跟被告聯絡的。被告的電
    話是○九三六剩下的號碼忘記了。（審判長問：他除了這支電話以外，被告是否
    尚有使用其他電話？沒有。我很肯定的他沒有用其他的電話。因為他有時候也會
    用無來電顯示，我有時候也會用無來電顯示，所以我也不敢確定他是否有使用其
    他電話。（審判長問：在警察局是否曾經說過，當時警察在調查有關於有壹支0
    000000000的行動電話和你聯絡？）沒有，我確定沒有。但是沒有來電
    顯示的部分，是否有這支電話，我不清楚。（審判長問：提示通聯紀錄，偵查卷
    第七十三頁，有何意見？）如果用沒有來電顯示的話，我就不清楚了，所以我不
    了解0000000000的電話是否有打給我。（審判長問：○九二一那支電
    話是誰打給你的？）不清楚。因為在四、五月份時是鴿子比賽，會有很多人跟我
    聯絡。（審判長問：提示你在警察局筆錄，有何意見？）當時蕭警員在跟我講的
    時候，我就有跟他說我不太清楚。我沒有說是陳甲戊撥電話給我的。是警察拿一
    本名單，請我挑出這些人是不是我認識的。我挑出五、六個，我有挑出陳甲戊的
    名字，因為當時我有跟警察說我不確認，但是警察說這是必要的程序，寫這個沒
    有關係。我當時有跟他說我不是很確認。（審判長問：電話紀錄所顯示○九二一
    的號碼，是否乙○○打給你的？）我不確定，也有可能是他。」（詳見原審卷第
    一二三頁至第一二五頁）、「（審判長問：證人張吉邦認識王紹真？）認識，我
    當兵前認識的，到八十一年都一直與他有聯繫，但是中間有斷掉，在八十八、八
    十九年時才又開始聯繫。我們有時候用電話聯繫，一開始他是用家裡的電話，後
    來在八十八年聯繫時他就有行動電話，電話是○九三六其他忘記了。（審判長問
    ：是否知道王紹真經營應召站？）賽鴿前有聊到王紹真經營應召站的事情。在警
    局勾名單時我也有勾到王紹真。」等語（詳見原審卷第一三二頁）。互核張吉邦
    於警訊、偵查所述與原審調查前後所為之證述，完全不符，參諸本件並無任何來
    電號碼等資料可為積極證明，被告乙○○復堅決否認有撥打○九二一─六五一六
    ○三號行動電話，亦無從以張吉邦前後不一之指述為不利於被告乙○○之認定。
    雖證人丙○○於本院行交互詰問時證稱：「（檢察官問：本件是否有印象，請提
    示原審九十二年十二月二十三日證人張吉邦訊問筆錄，你有無製作該證人之筆錄
    ？）有。（檢察官問：當時張吉邦有證稱，是警察提供名單請張吉邦挑出號碼，
    詢問是否電話是否認識，是否屬實？）當時是以被冒用的電話號碼撥打出去才知
    道。我並沒有拿名單給他看，我是拿被冒用電話通聯紀錄給證人看。我只是讓他
    回憶那時候的時間地點的情形如何而已。（檢察官問：有多少的通聯紀錄？）很
    多。記不起來。」等語（詳見本院審理卷第三十一頁至第三十二頁），以證人張
    吉邦於原審所述，僅能證明可能名單，而非確切名單，參以證人張吉邦於原審證
    稱有來電顯示的伊可確定並無被告乙○○，反之無來電顯示部分，既無顯示號碼
    ，更無從認定係以○九二一─六五一六○三號行動電話撥打。是本件於無其他積
    極證據足資證明上開○九二一─六五一六○三號行動電話係由被告陳庭撥打，並
    從僅憑王紹真及張吉邦二人前後不一之證述，即令被告乙○○負責本件違反電信
    法第五十六條第一項之罪責之餘地。
４、綜上所述，本件經查除證人王紹真及張吉邦之證述外，並無其他積極證據足資證
    明被告乙○○涉有公訴意旨所指之犯行，而證人王紹真及張吉邦之證述既前後不
    一，被告乙○○復堅決否認涉有公訴意旨所指之犯行，被告乙○○右揭被訴犯行
    ，顯不能證明，原審法院檢察署檢察官上訴意旨所指各節，尚難認有理由，應予
    駁回。
據上論斷，應依刑事訴訟法第三百七十三條、第三百六十八條，判決如主文。
本案經檢察官丁○○到庭執行職務。
中      華      民      國      九十三  年      四      月      二十二  日
                                臺灣高等法院臺中分院刑事第三庭
                                      審判長法  官  陳  朱  貴
                                        法  官  劉  連  星
                                            法  官  胡  忠  文
右正本證明與原本無異。
被告不得上訴。
檢察官得上訴
如不服本判決應於收受送達後十日內向本院提出上訴書狀，其未敘述上訴之理由者並
得於提起上訴後十日內向本院補提理由書（均須按他造當事人之人數附繕本）。
                                            書記官  許  美  惠
中      華      民      國      九十三  年      四      月      二十三  日
                                                                        Ａ
